臺灣臺南地方法院臺南簡易庭民事判決
109年度南簡字第1367號
原      告  黃可芠  
被      告  黃泓賓  

上列當事人間請求侵權行為損害賠償事件，經本院於民國109 年
11月19日言詞辯論終結，判決如下：
    主    文
原告之訴及假執行之聲請均駁回。
訴訟費用由原告負擔。
    事實及理由
一、原告主張：
  ㈠訴外人黃永傑（原告父親）於民國（下同）108年6月16日6時
    23分許，騎乘車牌號碼000-000號重型機車，沿臺南市東區
    文化一街由南往北方向騎至與文化三街交岔路口時，適有被
    告駕駛車牌號碼000-0000號自用小客車，沿文化三街由東往
    西方向行駛至上開路口，因車速過快而撞擊黃永傑之機車右
    側（下稱系爭車禍），導致黃永傑從機車座墊彈起墜落地面
    ，因而受有右側股骨粗隆下移位閉鎖性骨折、第7至第8胸椎
    壓迫開放性骨折、雙側肋骨多發性閉鎖性骨折、頸部骨折及
    右側恥骨閉鎖性骨折等傷害，雖經緊急送往台南市立醫院救
    治，仍因傷重而於同日11時54分許不治死亡。
  ㈡又臺南市車輛行車事故覆議鑑定委員會雖依據被告之行車紀
    錄畫面，影片每秒30格，自畫面06:23:20又21/30秒起算至0
    6:23:24又5/30秒止（共104格），行駛距離約爲44公尺（行
    車分向線，黃虛線4m，間距6m)，估算車速約45.7km/hr，認
    被告車速未逾事故路段限速50公里之限制。然汽車行進時之
    車速並非恆定，數秒鐘內可能前半段較緩，後半段因瞬間加
    速變快，故覆議委員會以前後數秒間車速不變爲前提，單純
    由距離與時間得出平均車速，認被告當時並未超速，實甚可
    能有失精準；反之，以汽車撞擊機車右側時，黃永傑從機車
    座墊彈起之高度，應較可判斷被告當時車速是否未逾速限50
    公里。故臺灣臺南地方檢察署（下稱臺南地檢署）檢察官根
    據鑑定意見，而以109年度偵字第1234號為被告不起訴處分
    ，雖經原告聲請再議，臺灣高等檢察署臺南檢察分署（臺南
    高檢署）仍以109年度上聲議字第327號處分駁回等情，均有
    違誤。
　㈢另由汽車撞擊機車位置、汽機車重量、汽機車損壞情況及黃
    永傑彈跳高度等，經由嚴密計算可精確硏判被告當時行車速
    度爲何，故覆議委員會根據平均速度判定撞擊時之被告車速
    ，實難令人接受，不但與一般認知有違，亦與黃永傑被送至
    醫院意識尚清醒時，向親人表示對方車速很快之情不符，故
    原告請求再送請財團法人成大研究發展基金會鑑定本件肇事
    責任，以證明被告確有過失。
　㈣再原告之父、母雖已離婚多年，原告並由母親監護，惟原告
    與父親互動頻繁、感情緊密，原告對父親遭逢意外身故深受
    打擊，精神嚴重受創，非金錢所能彌補，故原告受領汽車強
    制責任險理賠新臺幣（下同）200萬元後，仍得依民法第195
    條第1項規定，再請求被告賠償原告之非財產上之損害。
　㈤並聲明：1.被告應給付原告50萬元，及自起訴狀繕本送達翌
    日起至清償日止，按年息5％計算之利息。2.請准原告供擔保
    得為假執行。
二、被告則以：依據鑑定報告，伊對於系爭車禍並無肇事責任等
    語答辯。並聲明：原告之訴駁回。
三、本院之判斷：
　㈠按當事人主張有利於己之事實者，就其事實有舉證之責任，
    民事訴訟法第277 條定有明文。次按因故意或過失，不法侵
    害他人之權利者，負損害賠償責任；違反保護他人之法律，
    致生損害於他人者，負賠償責任。但能證明其行為無過失者
    ，不在此限；汽車、機車或其他非依軌道行駛之動力車輛，
    在使用中加損害於他人者，駕駛人應賠償因此所生之損害。
    但於防止損害之發生，已盡相當之注意者，不在此限，民法
    第184 條第1 項前段、第2 項、第191 條之2 亦有明文。又
    車輛駕駛人，因可信賴其他參與交通之對方亦能遵守交通規
    則，且衡諸日常生活經驗及一般合理駕駛人之注意能力，已
    為必要之注意，並已採取適當之措施，或縱未採取適當之措
    施，仍無法避免交通事故之發生時，該汽車駕駛人對於信賴
    對方亦能遵守交通規則乃竟違規之行為，自無預防之義務，
    難謂該車輛駕駛人即有能注意而不注意之過失，而令負過失
    之責任（最高法院90年度台上字第2400號判決意旨參照）。
　　是交通安全規則訂立之本旨，乃基於交通路權優先之概念，
    亦即在不認識過失中，對於他人違規行為所導致之危險，僅
    就可注意，且有充足時間可採取適當之措施以避免結果之發
    生時，方負其責任，對於他人突發不可知之違規行為並無防
    止之義務。若事出突然，車輛駕駛人依當時情形，不能注意
    時，縱有結果發生，仍不得令負過失責任。
　㈡經查，原告主張：其父黃永傑騎乘機車於上開時、地，與被
    告駕駛之汽車發生撞擊，導致黃永傑從機車彈起落地，因而
    受有右側股骨粗隆下移位閉鎖性骨折、第7至8胸椎壓迫開放
    性骨折、雙側肋骨多發性閉鎖性骨折、頸部骨折及右側恥骨
    閉鎖性骨折等傷害，嗣經送醫救治，因傷重而不治死亡等事
    實，依其所提出之臺南市警察局第一分局交通隊道路交通事
    故現場圖、現場照片、臺南市車輛行車事故鑑定委員會鑑定
    意見書、臺南地檢署檢察官109年度偵字第1234號不起訴處
    分書、臺南高檢署109年度上聲議字第327號處分書等影本（
    見本院南司簡調卷第17-37頁），固堪認定。
　㈢惟查：
　⒈依道路交通事故現場圖、照片及被告車輛上之行車紀錄器錄
    影顯示，系爭車禍發生前，被告之車輛係沿臺南市東區文化
    三街由東往西方向直行，至該路段與文化一街交岔路口時，
    其行徑之方向係屬綠燈號誌，後突見黃永傑之機車自被告車
    輛左側車頭竄出，因而遭被告之車輛追撞倒地等情，可資證
    明碰撞當時二車分別係由西往東、由南往北直行行駛；而黃
    永傑之機車係闖越紅燈，致遭被告之車輛追撞，被告車輛係
    正常直行行駛於車道上，並無左右偏移或變換車道，乃因黃
    永傑突然闖越紅燈，致遭被告車輛追撞等情，亦有前揭臺南
    地檢署檢察官不起訴處分書及臺南高檢署處分書可稽，並經
    本院依職權調閱該刑事偵查卷宗審認相符，應堪認定。
　⒉又本件車禍之肇事原因，前經檢察官送請臺南市車輛行車事
    故鑑定委員會鑑定分析，認係黃永傑騎乘普通重型機車，未
    依號誌指示行駛，闖越紅燈，為肇事主因；被告並無肇事因
    素，亦有上開鑑定意見書可稽。且因原告質疑被告有超速行
    駛之情事，再送請臺南市車輛行車事故覆議委員會鑑定，覆
    議意見認同臺南市車輛行車事故鑑定委員會之鑑定意見；另
    依據被告汽車之行車紀錄畫面，影片每秒30格，自畫面06:2
    3:20又21/30秒起算至06:23:24又5/30秒止(共104格)，行駛
    距離約為44公尺(行車分向線，黃虛線4m，間距6m)，估算車
    速約45.7km/hr等情，除據原告所自陳，並有上開刑事偵查
    卷宗供參。足認被告之車速亦未逾該路段限速50公里之限制
    。
　⒊而原告提起本件民事訴訟，雖仍陳稱上開鑑定及覆議意見有
    所違誤，請求再囑託財團法人成大研究發展基金會鑑定被告
    有無超速之情事，然其並未提出其他可資證明被告超速之直
    接或間接證據，僅以汽車行進車速並非恆定，可能前半段車
    速較緩，後半段瞬間加速變快，黃永傑死亡前曾向親人表示
    對方車速很快等情詞，逕自認為被告應有超速云云，顯屬臆
    測之陳詞，既乏憑據，自無可採，本院認亦無再鑑定之必要
    。
　㈣據上，系爭車禍發生時，被告之行車方向號誌既為綠燈，其
    復無左右偏移或變換車道，亦未逾該路段之速限，因黃永傑
    未遵循號誌闖紅燈，突然自被告車輛左側車頭竄出，實無從
    期待被告能預見黃永傑之違規行為，而得採取緊急剎車、閃
    避，或其他可避免與黃永傑之機車發生碰撞行為之可能性。
    準此，被告駕車於綠燈通行時，實難認其能注意黃永傑突如
    其來之違規闖紅燈行為，亦無從期待其能避免系爭車禍之發
    生，是被告陳稱其並無過失，自為可採。
　㈤從而，被告對於黃永傑騎乘機車貿然闖越紅燈之違規行為，
    既無從預料，亦不及防免，自難認其有何未盡之注意義務，
    是其就系爭車禍應無可歸責之因素存在，即無過失賠償責任
    可言。是原告依民法第195條第1項規定，請求被告賠償其之
    非財產上之損害，即屬無據，不應准許。
四、綜上所述，原告依侵權行為之法律關係，請求被告給付50萬
    元及其法定遲延利息，為無理由，應予駁回。又原告之訴既
    經駁回，其假執行之聲請，亦失所附麗，應併予駁回。
五、本件事證已臻明確，兩造其餘攻擊、防禦方法及所提之證據
    方法，經審酌後認與判決結果不生影響，爰不再論述，併此
    敘明。
六、訴訟費用負擔之依據：民事訴訟法第78條。　　
中　　華　　民　　國　　109 　年　　12　　月　　18　　日
                  臺南簡易庭  法  官  陳淑卿
以上正本係照原本作成。
如不服本判決，應於送達後20日內，向本院提出上訴狀並表明上
訴理由，如於本判決宣示後送達前提起上訴者，應於判決送達後
20日內補提上訴理由書（須附繕本）。
中　　華　　民　　國　　109 　年　　12　　月　　23　　日
                              書記官　謝璧卉